臺灣臺南地方法院民事裁定
110年度消債更字第401號
聲  請  人
即債 務 人  蔡杏雪  
代  理  人  陳寶華律師(法扶律師)
上列當事人因消費者債務清理事件聲請更生，本院裁定如下：
    主    文
債務人蔡杏雪自民國一一一年一月十八日下午五時起開始更生程
序，並命司法事務官進行本件更生程序。
    理    由
一、按債務人不能清償債務或有不能清償之虞，且無擔保或無優
    先權之債務總額未逾新臺幣（下同）1,200萬元者，於法院
    裁定開始清算程序或宣告破產前，得向法院聲請更生；債務
    人對於金融機構負債務者，在聲請更生或清算前，應向最大
    債權金融機構請求協商債務清償方案，或向其住、居所地之
    法院或鄉、鎮、市、區調解委員會聲請債務清理之調解；協
    商或調解成立者，債務人不得聲請更生或清算，但因不可歸
    責於己之事由，致履行有困難者，不在此限；法院開始更生
    程序之裁定，應載明其年、月、日、時，並即時發生效力；
    法院裁定開始更生或清算程序後，得命司法事務官進行更生
    或清算程序；必要時，得選任律師、會計師或其他適當之自
    然人或法人1人為監督人或管理人，消費者債務清理條例第3
    條、第42條第1項、第45條第1項、第151條第1項、第7項、
    第16條第1項分別定有明文。
二、本件聲請意旨略以：債務人積欠無擔保或無優先權債務總額
    約3,823,320元，為清理債務，經向本院聲請債務清理調解
    （110年度南司消債調字第527號），因最大債權銀行未出席
    ，未提出清償方案，且債務人對於資產公司之債務高達300
    餘萬元，致調解不成立。債務人月薪約27,000元，無力負擔
    前開債務，爰依消費者債務清理條例提出本件更生之聲請等
    語。
三、經查：
  ㈠債務人為一般消費者，積欠無擔保或無優先權債務總額未逾1
    ,200萬元，前為清理債務，曾向本院聲請與債權人間債務清
    理之調解，最大債權金融機構聯邦商業銀行股份有限公司(
    下稱聯邦銀行)未提出債務清償方案，致調解不成立，並於
    調解不成立後向本院聲請更生等情，業據債務人提出財產及
    收入狀況說明書、債權人清冊、債務人清冊及調解不成立證
    明書為證（見本院卷第13至19頁)，並經本院調取110年度南
    司消債調字第527號卷查證屬實，是債務人無擔保或無優先
    權之債務總額未逾1,200萬元，且提起本件更生聲請前，已
    踐行前置調解程序而調解不成立之事實，應堪認定。
  ㈡債務人主張其任職於朝興社會福利慈善事業基金會，每月薪
    資約27,000元乙節，有薪資轉帳存簿可參，亦與債務人勞保
    投保資料大致相符（見110年度南司消債調字第527號卷第31
    至37頁）。債務人名下有汽車1部(1997年份)，有全國財產
    稅總歸戶財產查詢清單、稅務電子閘門財產所得調件明細表
    在卷可憑（見110年度南司消債調字第527號卷第25頁、本院
    卷第37-42頁）。基此，債務人主張每月薪資收入為27,000
    元之事實，堪屬可採，故其償債能力自應以上開薪資及財產
    為據。
  ㈢按消費者債務清理條例立法目的係為使不幸陷入經濟困境之
    人得以清理債務、重建生活，並在清理債務過程中能適度保
    有符合人性尊嚴之最低基本生活所需，而非維持債務人過去
    慣常之寬裕生活型態，否則非僅有悖於消費者債務清理條例
    之意旨，更係將債務人因個人浪費或財務管理失控之風險不
    當轉嫁予金融機構負擔，顯非公允。故為妥適調整債務人與
    債權人及其他利害關係人間之權利義務關係，保障債權人獲
    得公平受償，並謀求消費者經濟生活之重建復甦機會，法院
    對於債務人每月必要生活費用之數額，自不可僅以債務人之
    主張為斷，而應參酌消費者債務清理條例消第64條之2第1項
    關於同條例第64條第2項第4款所稱必要生活費用之認定標準
    定之，方屬允洽。次按，債務人必要生活費用，以最近一年
    衛生福利部或直轄市政府所公告當地區每人每月最低生活費
    1.2倍定之，消費者債務清理條例第64條之2第1項定有明文
    。復按債務人為使其有經濟復甦更生之機會，自應以誠實及
    信用之原則面對自己之債務，積極勉力謀求更生償債方案，
    除應積極開源努力勤奮工作以增加收入償還債務外，尚須節
    流儉樸其生活需求而適當控制其生活費用支出，以達成勉力
    履行債務。而參酌臺南市110年度之每人每月最低生活費為1
    3,304元，該生活費標準係按照政府最近1年平均每人消費支
    出（包括食品費、衣著鞋襪費、房租水電費、家居管理費、
    醫療保健費、交通通訊費、娛樂教育費及雜項支出）百分之
    60訂定，故消費者債務清理條例事件之債務人每月生活費標
    準自堪以最近1年衛生福利部或直轄市政府所公告當地區每
    人每月最低生活費1.2倍即15,965元計之【計算式：13,304×
    1.2】。債務人主張其每月生活必要支出費用為15,965元（
    見本院卷第13頁），未逾越首揭標準，從而，其每月個人生
    活必要支出自堪以15,965元為據。
  ㈣最大債權金融機構聯邦銀行雖未提供任何還款方案，然以現
    行實務上就無擔保債務所能提供最優惠之還款方案「分180
    期、利率0%」，並依債權人清冊所載全體債權人之現存債權
    金額3,823,320元計算，則債務人每月需支付協商金額約為2
    1,240元。債務人每月所得27,000元，扣除每月生活基本費
    用15,965元後，餘額為11,035元【計算式：27,000元－15,96
    5元】，顯無法負擔上開最優惠債務清償方案，縱將債務人
    名下汽車1部(1997年份)換價，仍不足以清償高達數百萬元
    債務，是堪認債務人已達不能清償債務之程度。
四、綜上所述，依債務人之收入財產及必要生活支出之情形，已
    有不能清償債務之情形，且其係一般消費者，未從事營業，
    無擔保或無優先權之債務未逾1,200萬元，亦曾踐行前置調
    解程序而調解不成立，復未經法院裁定開始清算程序或宣告
    破產（見本院卷第23頁），又查無消費者債務清理條例第6
    條第3項、第8條或第46條各款所定應駁回更生聲請之事由存
    在，則本件債務人聲請更生，於法應屬有據。
五、末按，法院裁定開始更生或清算程序後，得命司法事務官進
    行更生或清算程序，必要時得選任律師、會計師或其他適當
    之自然人或法人一人為監督人或管理人，消費者債務清理條
    例第16條第1項定有明文。本件既經本院裁定開始更生程序
    ，爰併依前開規定，命司法事務官進行更生程序。
中　　華　　民　　國　　111 　年　　1 　　月　　18　　日
                  消債法庭    法  官  田幸艷
上開裁定正本核與原本無異。
本裁定不得抗告。
本裁定已於111年1月18日下午5時公告。
中　　華　　民　　國　　111 　年　　1 　　月　　18　　日
                              書記官   駱映庭